臺灣高等法院民事判決
111年度簡易字第40號
原      告  張榮文  
被      告  薛展浩  
訴訟代理人  陳立果  

上列當事人間請求侵權行為損害賠償事件，原告提起刑事附帶民
事訴訟，經本院刑事庭裁定移送前來（111年度交附民字第2號）
，本院於111年10月11日言詞辯論終結，判決如下：
    主      文
被告應給付原告新臺幣柒萬貳仟伍佰陸拾伍元，及自民國一一一
年一月五日起至清償日止，按週年利率百分之五計算之利息。
原告其餘之訴駁回。
訴訟費用由被告負擔百分之十六，餘由原告負擔。
    事實及理由
一、原告主張：被告於民國109年8月31日12時37分許，駕駛車牌
    號碼000-0000號自用小貨車，沿新北市新莊區重新堤外道往
    樹林方向行駛，行經該路段11.7公里處時，貿然自左方欲超
    越伊同向騎乘車牌號碼000-000號普通重型機車（下稱系爭
    機車），疏未保持適當安全間隔，不慎與伊機車發生擦撞，
    致伊人車倒地，受有下背、骨盆及右側大腿挫傷、左側手肘
    、雙側膝部及左側大腿擦傷之傷害（下稱系爭事故），因此
    支出醫療費新臺幣（下同）1000元、機車修理費2萬5000元
    ，並受有10個月之工作收入損失32萬元、精神慰撫金10萬元
    之損害等情。爰依民法第184條第1項前段、第2項、第191條
    之2、第193條、第195條第1項、第213條、第216條規定，求
    為命被告給付44萬6000元，及加計自起訴狀繕本送達翌日起
    算法定遲延利息之判決。
二、被告則以：伊不爭執原告請求之醫療費。原告受損機車之修
    理費用，應扣除零件部分之折舊額，且其傷勢，經醫師評估
    僅須休養1個月，請求之精神慰撫金亦過高等語，資為抗辯
    。
三、原告主張於上開時地，因被告超車未保持適當間距發生系爭
    事故，致伊受有上開傷害，系爭機車受損等情，有道路交通
    事故現場圖、道路交通事故調查報告表㈠、㈡、道路交通事故
    談話紀錄、現場及受傷、車損照片、勘驗筆錄及監視器影像
    畫面照片為證（見外放臺灣新北地方檢察署110年度他字卷
    第371號影卷第4、5頁、第15頁正反面、第16頁、第17頁反
    面至第18頁反面），並為被告所不爭執（本院卷第25頁），
    應堪認定。
四、按因故意或過失，不法侵害他人之權利者，負損害賠償責任
    ；不法侵害他人之身體或健康者，對於被害人因此喪失或減
    少勞動能力或增加生活上之需要時，應負損害賠償責任；不
    法侵害他人之身體、健康者，被害人雖非財產上之損害，亦
    得請求賠償相當之金額；不法毀損他人之物者，被害人得請
    求賠償其物因毀損所減少之價額，民法第184條第1項前段、
    第193條第1項、第195條第1項前段及第196條分別定有明文
    。本件原告遭被告過失擦撞，而受有下背、骨盆及右側大腿
    挫傷、左側手肘、雙側膝部及左側大腿擦傷，及系爭機車損
    害之事實，已如前述。則原告依民法第184條第1項前段規定
    請求被告賠償損害，即屬有據。茲就原告得請求之賠償項目
    及金額是否准許，分述如下：
　㈠醫療費用部分：
　　原告主張其因上開事故而受傷，並因而支出醫療費用1000元
    部分，業據提出就診單、診斷證明書、收據為證（見附民卷
    第7至17頁、第25頁），復為被告所不爭執（見本院卷第36
    頁），則原告此部分請求，即屬有據，應予准許。 
　㈡工作損失部分：
　  依新泰綜合醫院111年6月8日、同年8月8日函文：張榮文之
    傷勢，依主治醫師評估，自受傷時起宜休養1個月，並有診
    斷證明書可按（見本院卷第63、73、105頁），由原告所受
    傷勢多為擦、挫傷及專業醫師治療後評估之情形觀之，應認
    其得請求之工作損失以1個月為適當。原告雖於109年9月1日
    至22日、同年月28日、同年10月13日、110年1月20日門診複
    診，惟回診就醫並非無法工作。縱原告於系爭事故後10個月
    沒有工作（見本院卷第36頁），亦難認原告係因受傷而致受
    有逾一個月之喪失勞動能力或無法工作損害。原告主張其1
    個月薪資為3萬2000元，為被告所不爭執（見本院卷第126頁
    ），是其得請求被告賠償之工作損失即1個月3萬2000元，為
    有理由，逾此範圍之請求，即無可採。
　㈢精神慰撫金部分：
　　按精神慰藉金之賠償，其核給之標準固與財產上損害之計算
    不同，然非不可斟酌雙方身分資力與加害程度，及其他各種
    情形核定相當之數額（最高法院51年台上字第223號判例意
    旨可參）。原告因系爭事故而受有上開傷害，並持續回診，
    有診斷證明書可按（見本院卷第63頁），其主張精神受有相
    當之痛苦，請求被告給付精神慰撫金，即屬有據。查原告為
    高中肄業，現仍擔任保全，每月薪資約3萬餘元，109年所得
    12萬800元，名下無其他資產；被告則高職畢業，擔任送貨
    司機，每月薪資約3萬餘元，109年所得47萬7832元，名下有
    車輛1台等情，業經兩造分別陳明在卷，亦有本院依職權調
    取之稅務電子閘門財產所得調件明細表可稽（本院卷第37頁
    、後附證物袋、外放110年度交上易字第294號刑事二審影卷
    第41頁）。本院審酌原告所受傷勢、系爭事故發生原因及兩
    造財產資力等一切情狀，認原告請求之精神慰撫金以3萬元
    為適當，逾此部分之請求，則屬過高，不應准許。
　㈣系爭機車損害部分：
　　按關於請求賠償系爭機車被毀損所減少之價額，得以修復費
    用為估定之標準，但以必要者為限（例如︰修理材料以新
　　品換舊品，應予折舊），惟如能證明系爭機車因毀損所減少
    之價額，超過必要之修復費用時，就其差額，仍得請求賠償
    （最高法院77年度第9次民事庭會議決議參照）。原告因系
　  爭事故致系爭機車被毀損，系爭機車所減少價額依修復費用
　　估定時，就更換零件部分，因係以新更換舊品，應予折舊。
    原告主張不應扣除折舊云云，並無理由。復參酌財政部106
　　年2月3日台財稅字第10604512060號令修正發布「固定資產
　　耐用年數表」，機車耐用年數為3年，而系爭機車係100年9
　　月出廠（本院卷第23頁），系爭事故發生於000年0月00日，
　　系爭機車之實際使用年數已逾固定資產耐用年數表所定耐用
　　年限，則採用定率遞減法計算折舊者，其最後1年之折舊額
　　，加歷年累計折舊額，其總和不得超過該資產成本10分之9
　　，是已逾耐用年數之系爭機車，仍有相當於新品資產成本10
　　分之1之殘值。又依原告提出之估價單所載，系爭機車因車
　　禍送修所支出修復費用包括工資7850元及材料費1萬7150元
　　，有系爭機車估價單及本院公務電話紀錄表可稽（本院卷第
　　68、69頁）。故原告就更換零件部分得請求被告賠償之範圍
　　應為1715元（ 計算式：17,150×1/10＝1,715），加計工資7
　　850元後，原告得請求之系爭機車修理費用為9565元（ 計算
　　式：1,715＋7,850＝9,565），足堪認定。　
  ㈤依上所述，原告得請求之項目及金額分別為：醫療費用1000
    元、工作損失3萬2000元、精神慰撫金3萬元及系爭機車修理
    費用9565元，合計7萬2565元（計算式：1,000＋32,000＋30,0
    00＋9,565＝72,565）。 　　
五、按給付無確定期限者，債務人於債權人得請求給付時，經其
    催告而未為給付，自受催告時起，負遲延責任。其經債權人
    起訴而送達訴狀，與催告有同一之效力；又遲延之債務，以
    支付金錢為標的者，債權人得請求依法定利率計算之遲延利
    息；應付利息之債務，其利率未經約定，亦無法律可據者，
    週年利率為5％，民法第229條第2項、第233條第1項前段、
    第203條定有明文。本件原告請求被告給付前揭損害賠償有
    理由部分，係屬不確定期限之債權，且以支付金錢為標的，
    加付自起訴狀繕本送達翌日即111年1月5日起（見附民卷第3
    頁）至清償日止，按週年利率5％計算之利息，亦屬有理。
六、綜上所述，原告依民法第184條第1項前段規定，請求被告給
    付7萬2565元，及自111年1月5日起至清償日止，按週年利率
    5％計算之利息，為有理由；逾此範圍之請求，則無理由，應
    予駁回。
七、本件事證已臻明確，兩造其餘之攻擊或防禦方法及所用之證
    據，經本院斟酌後，認為均不足以影響本判決之結果，爰不
    逐一論列，附此敘明。
八、據上論結，本件原告之訴為一部有理由，一部無理由，爰判
    決如主文。
中　　華　　民　　國　　111 　年　　10　　月　　25　　日
                  民事第一庭    
                      審判長法  官  李媛媛
                            法  官  賴秀蘭
                            法  官  陳筱蓉
正本係照原本作成。
不得上訴。
中　　華　　民　　國　　111 　年　　10　　月　　25　　日
　　　　　　　　　　　　　  書記官  陳珮茹